【裁判字號】    97,上易,721
【裁判日期】    970530
【裁判案由】    業務侵占
【裁判全文】
臺灣高等法院臺中分院刑事判決         97年度上易字第721號
上  訴  人
即  被  告  甲○○
上列上訴人因業務侵占案件，不服臺灣臺中地方法院97年度易字
第146號中華民國97年3月12日第一審判決（起訴案號：臺灣臺中
地方法院檢察署96年度偵緝字第3477號），提起上訴，本院判決
如下：
    主  文
上訴駁回。
    事  實
一、甲○○與丙○○於民國（下同）92年5月10日簽訂合作契約
    書約定合作經營六桂企業有限公司（下稱六桂公司）後，即
    由甲○○擔任六桂公司之業務經理，負責開發業務並向客戶
    收取貨款，為從事業務之人。詎甲○○於任職期間竟基於意
    圖為自己不法所有之概括犯意，利用業務上之機會，自93年
    5月間某日起至94年4月間止，先後將其向埔興企業股份有限
    公司、大豐原免洗餐具行、上太行農產運銷公司、麥克五金
    百貨綜合商場、佳佳樂食品五金百貨、黃鈺妲、宏佳商行、
    大眾（大里）大賣場、久久（東勢）賣場、峰霈飲料連鎖行
    銷、水鄉商行、大盤商五金百貨青海店等六桂公司之客戶所
    收取之貨款予以挪用，未繳回六桂公司，而予以侵占入己，
    其連續侵占之款項金額計新臺幣（下同）19萬4508元（各客
    戶所收取侵之金額詳如附表一所示）。其間甲○○並承上開
    業務侵占之概括犯意，利用業務上之機會，自94年1月間起
    至同年2月間止，先後分3次，連續將六桂公司所有之礦泉水
    60 箱、59箱及103箱予以侵占入己，價值計11,695元。俟經
    臺灣臺中地方法院檢察署於95年12月28日發布通緝後，直至
    96 年12月1日始為警緝獲。
二、案經丙○○訴由臺灣臺中地方法院檢察署檢察官偵查起訴。
    理  由
一、上揭犯罪事實，迭據上訴人即被告甲○○（下稱被告）於警
    詢及偵審中坦承不諱，核與證人丙○○、曾文玲、廖佑淳分
    別於警詢及偵查中證述情節相符，並有合作契約書、六桂公
    司應收帳款分析表、應收帳款明細表、六桂公司基本資料等
    件在卷可稽，足認被告之自白與事實相符，堪可採信。綜上
    所述，本件事證明確，被告犯洵堪認定。【按被告以外之人
    （包括證人、鑑定人、告訴人、被害人及共同被告等）於審
    判外之陳述雖不符刑事訴訟法第159條之1至之4等四條之規
    定，而經當事人於審判程序同意作為證據，法院審酌該言詞
    陳述或書面陳述作成時之情況，認為適當者，亦得為證據；
    當事人、代理人或辯護人於法院調查證據時，知有刑事訴訟
    法第159條第1項不得為證據之情形，而未於言詞辯論終結前
    聲明異議者，視為有前項之同意，同法第159條之5定有明文
    。本件證人丙○○、曾文玲、廖佑淳曾分別於警詢或偵查中
    為陳述，其性質雖屬傳聞證據，惟其未再於法院審理中為陳
    述，且查無符合同法第159條之1至之4等前四條之情形，其
    等所為之上開警詢或偵查筆錄內容，業本院審理時予以提示
    並告以要旨，且各經檢察官及被告等人表示意見。當事人已
    知上述筆錄乃傳聞證據，且均未於言詞辯論終結前對該等筆
    錄內容異議，依上開規定，是證人等於警詢或偵查中之證言
    已擬制同意其有證據能力，本院審酌上開筆錄作成時，出於
    證人等自由意識所陳述，無不當取供之情形，認為以之作為
    本案之證據亦屬適當，是證人等於警詢或偵查筆錄之證言自
    具有證據能力。】。
二、按被告行為後，刑法及刑法施行法業於94年2月2日經總統修
    正公布，並於95年7月1日施行（下稱新刑法，修正前刑法下
    稱舊刑法），參酌最高法院95年5月23日刑事庭第8次會議決
    議，新刑法第2條第1項之規定，係規範行為後法律變更所生
    新舊法律比較適用之準據法，於新刑法施行後，應適用新刑
    法第2條第1項之規定，為「從舊從輕」之比較。另於比較時
    應就罪刑有關之共犯、未遂犯、想像競合犯、牽連犯、連續
    犯、結合犯，以及累犯加重、自首減輕暨其他法定加減原因
    （如身分加減）與加減比例等一切情形，本於統一性及整體
    性原則，綜其全部罪刑之結果而為比較。本案涉及法律變更
    之部分經附表二所示比較新舊刑法之規定，以舊刑法有利於
    被告，依新刑法第2條第1項前段規定，自應適用最有利於被
    告之舊刑法。
三、被告擔任六桂公司之業務經理，負責開發業務並向客戶收取
    貨款，為從事業務之人，竟利用業務上之機會，侵占業務上
    持有之金錢，核其所為，係犯刑法第336條第2項之業務侵占
    罪。被告先後多次之業務侵占行為，時間緊接，所犯構成要
    件相同，顯係基於概括之犯意反覆為之，應依修正前刑法第
    56條連續犯之規定，論以一罪，並加重其刑。原審依據上述
    理由，適用刑法第2條第1項前段、第56條（修正前）、第
    336條第2項、罰金罰鍰提高標準條例第1條（原判決漏列，
    應予補充），並審酌被告犯罪之動機、目的、手段尚屬平和
    ，其利用職務上機會所侵占之款項金額計達19萬4508元、所
    侵占之貨物價格計為1萬1695元，及其犯罪後不與告訴人解
    決債務，俟經臺灣臺中地方法院檢察署發布通緝後始為警緝
    獲，暨念及其前無犯罪紀錄，有臺灣高等法院被告前案紀錄
    表1份在卷可憑，素行尚佳，且犯罪後坦承犯行，並於96 年
    底、97年2月5日及3月4日先後還款各5千元（計1萬5千元）
    予丙○○，業據丙○○陳明在卷，並有被告提出之郵政國內
    匯款執據1張在卷可稽，惟其餘款項仍尚未償還告訴人等一
    切情狀，量處被告有期徒刑7月之刑。又敘明被告係於96年
    罪犯減刑條例施行前遭通緝，施行後遭警緝獲，而非自動歸
    案，依該減刑條例第5條規定，不得依該減刑條例減刑。核
    其認事用法俱無不當，量刑亦稱允洽，被告猶執陳詞指摘原
    判決量刑過重而提起上訴，非有理由，應駁回其上訴。
據上論斷，應依刑事訴訟法第368條，判決如主文。
本案經檢察官乙○○ 到庭執行職務。
中    華    民    國    97    年    5     月    30    日
            刑事第七庭   審判長 法  官 林  榮  龍
                                法  官 鄭  永  玉
                                法  官 江  錫  麟
上列正本證明與原本無異。
不得上訴。
                               書記官 劉  建  智
中    華    民    國    97    年    5     月    30    日
附表一：
┌─┬──────────────┬──────┐
│編│客戶名稱                    │金額(新臺幣)│
│號│                            │            │
├─┼──────────────┼──────┤
│1 │ 埔興企業股份有限公司       │82472元     │
├─┼──────────────┼──────┤
│2 │ 大豐原免洗餐具行           │35572元     │
├─┼──────────────┼──────┤
│3 │ 上太行農產運銷公司         │13700元     │
├─┼──────────────┼──────┤
│4 │ 麥克五金百貨綜合商場       │1840元      │
├─┼──────────────┼──────┤
│5 │ 佳佳樂食品五金百貨         │372元       │
├─┼──────────────┼──────┤
│6 │ 黃鈺妲                     │2930元      │
├─┼──────────────┼──────┤
│7 │ 宏佳商行                   │6600元      │
├─┼──────────────┼──────┤
│8 │ 大眾(大里)大賣場           │3165元      │
├─┼──────────────┼──────┤
│9 │ 久久(東勢)賣場             │29165元     │
├─┼──────────────┼──────┤
│10│ 峰霈飲料連鎖行銷           │7800元      │
├─┼──────────────┼──────┤
│11│ 水鄉商行                   │7800元      │
├─┼──────────────┼──────┤
│12│ 大盤商五金百貨青海店       │3092元      │
└─┴──────────────┴──────┘
附表二：
┌─────┬───────┬────────┬──────┐
│比較法條  │舊刑法於本案適│新刑法於本案適用│依從舊從輕原│
│          │用之法律效果  │之法律效果      │則比較結果  │
├─────┼───────┼────────┼──────┤
│刑法第56條│應適用連續犯規│刪除連續犯規定，│適用舊刑法較│
│          │定，加重本刑至│連續犯之數個犯罪│有利於被告  │
│          │2分之1        │行為，依新法應數│            │
│          │              │罪併罰          │            │
├─────┴───────┴────────┴──────┤
│刑法第33條第5款關於罰金刑之規定，由「罰金：1元以上」修正為│
│「罰金：新臺幣1千元以上，以百元計算之」，刑法第277條第1項 │
│傷害罪關於「或1千元以下罰金」之罰金刑部分，經比較新、舊法 │
│結果，應以被告行為時之法律即修正前第33條第5款規定，較有利 │
│於被告。又刑法施行法第1條之1增訂施行前，依罰金罰鍰提高標準│
│條例第1條前段、現行法規所定貨幣單位折算新臺幣條例第2條規定│
│，刑法第336條第2項關於「得併科3千元以下罰金」之罰金刑部分 │
│，應提高折算為「得併科新臺幣9萬元以下罰金」。刑法施行法修 │
│正增訂第1條之1規定：「中華民國94年1月7日刑法修正施行後，刑│
│法分則編所定罰金之貨幣單位為新臺幣。94年1月7日刑法修正時，│
│刑法分則編未修正之條文定有罰金者，自94年1月7日刑法修正施行│
│後，就其所定數額提高為30倍。但72年6月26日至94年1月7日新增 │
│或修正之條文，就其所定數額提高為3倍。」依增訂條文提高並改 │
│為新臺幣後，刑法第336條第2項關於「得併科3千元以下罰金」之 │
│罰金刑部分，亦同為「得併科新臺幣9萬元以下罰金」，經比較新 │
│、舊法後，結果並無不同。                                  │
├─────────────────────────────┤
│綜合比較結果：以適用舊刑法較有利於被告，故本案應一體適用舊│
│刑法。                                                    │
└─────────────────────────────┘
附錄論罪科刑法條：
刑法第336條：
  對於公務上或因公益所持有之物，犯前條第1項之罪者，處1
  年以上7年以下有期徒刑，得併科5千元以下罰金。
  對於業務上所持有之物，犯前條第1項之罪者，處6月以上5年
  以下有期徒刑，得併科3千元以下罰金。
  前二項之未遂犯罰之。


司法院資訊處製作；財團法人民間司法改革基金會備份。
